---
title: "Resolucão da Avaliação 1"
subtitle: "Introdução à Ciência de Dados - 2025 <br> Bacharelado em Administração"
author: "Gabrielle Ferreira Cardoso"
title-block-banner: "#27445C"
format:
  html:
    embed-resources: true
    page-layout: article
    toc: true
    toc-location: left
lang: "pt"
date: 2025-05-14
date-format: long
execute: 
  eval: false
  echo: true
  warning: false
  message: false
crossref:
  fig-prefix: 'Fig.'
  tbl-prefix: 'Tab.'
---


```{r}
#| label: setup
#| echo: false

# configura a exibição de números
options(digits = 3, scipen = 99)

# pacotes utilizados
library(here)
library(tidyverse)
library(kableExtra)
```



## Questão 1 


**a)** 
O dado que Lindsey Smith, gerente de marketing digital da Junglivet Whisky Company, busca entender melhor são os padrões de compra dos clientes no e-commerce e fazendo essa analise dos padrões de compra dos clientes do e-commerce da Junglivet, correlacionando dados demográficos, hábitos de consumo e resposta a campanhas de marketing para otimizar estratégias promocionais e aumentar a taxa de conversão em 15% nos próximos seis meses.
Esse objetivo é fundamentado nas informações disponíveis no arquivo, como sexo, idade, nível de conhecimento sobre whisky, qualidade do crédito, tempo como cliente, método de pagamento, faturamento, resposta a anúncios e comportamento de devolução. Dessa forma, permite à equipe de marketing identificar padrões de compra e ajustar campanhas com base em dados reais para melhorar a performance do e-commerce.

**b)** 
Inicialmente para atender à necessidade apresentada por Lindsey deve começar com análise descritivas dos dados. Antes de aplicar qualquer método mais avançado é preciso compreender a estrutura dos dados disponíveis.A análise descritiva vai fornecer um resumo estruturado das características dos clientes e de seus hábitos de compra. Com base no arquivo csv, dados como sexo, idade, nível de conhecimento sobre whisky, qualidade do crédito, comportamento de devolução e outros podem ser explorados para compreender o perfil dos consumidores e suas preferências, então antes de avançar para análises mais sofisticadas, a exploração e a descrição dos dados são essenciais para garantir um entendimento sólido do comportamento de compra dos clientes e permitir que Lindsey e sua equipe façam escolhas estratégicas informadas.



## Questão 2 


**a)** 

```{r}
# Importa o arquivo de dados 

## 1.1 Define o caminho relativo do arquivo no projeto RStudio
caminho <- here::here("dados/brutos/onlineshop.csv")

## 1.2 Importa o arquivo com a funçào read_csv
dados_lojaonline <- readr::read_csv(caminho)

```


**b)** 

```{r}
# Estrutura e tipos das variáveis do banco de dados
glimpse(dados_lojaonline)

```


**c.1)** 

Foi apresentado 463 linhas(observações)

**c.2.)** 

São os dados que representão cada compra feita pelo cliente na loja.


## Questão 3 (8 pontos)

### Tópico: Limpeza e Preparação dos Dados 

**a)** 

```{r}

dados_lojaonline_limpos <- dados_lojaonline %>% 
    # Renomeia as colunas para nomes mais simples em português
   rename(
      data = DATE,
      id_cliente = USER_ID,
      idade = AGE,
      sexo = GENDER,
      tipo = TYPE,
      score_de_credito = CREDIT_SCORE,
      tempo_da_conta = LIFETIME,
      metodo_pagamento = PAYMENT_METHOD,
      faturamento = TURNOVER,
      devolucao = SENDBACK,
      tipo_de_anuncio = VIDEO_AD,
      convertido = CONVERTED
   ) %>% 
    # Converte cada variável para o tipo/classe adequado
   mutate(
      data = as.Date(data),
      id_cliente = as.factor(id_cliente),
      idade = as.integer(idade),
      sexo = as.factor(sexo),
      tipo = as.factor(tipo),
      score_de_credito = factor(score_de_credito, ordered = TRUE),
      tempo_da_conta = as.integer(tempo_da_conta),
      metodo_pagamento = as.factor(metodo_pagamento),
      faturamento = as.numeric(faturamento),
      devolucao = as.logical(devolucao),
      tipo_de_anuncio = as.logical(tipo_de_anuncio),
      convertido = as.logical(convertido)
   )

# exibe a estrutura da data frame limpa
dplyr::glimpse(dados_lojaonline_limpos)
```


**b)** 

```{r}
# Achar o cliente com mais transações
# Mostrar o resumo estatístico do conjunto de dados
summary(dados_lojaonline_limpos)
dados_lojaonline_limpos %>%
    count(id_cliente) %>%
    arrange(desc(n)) %>%
    head(1) #cliente com maior número de compras
```


**b.1)** 
O cliente com o ID ron_swanson76 fez	15	compras

**b.2)** 
```{r}
# Contar quantos clientes não possuem classificação no campo "tipo"
dados_lojaonline_limpos %>%
    filter(is.na(tipo)) %>%
    summarise(total_clientes_sem_classificacao = n())
```

**b.3)** 
```{r}
# Calcular estatísticas do faturamento
dados_lojaonline_limpos %>%
    summarise(
        faturamento_medio = mean(faturamento, na.rm = TRUE), # Média do faturamento
        faturamento_maximo = max(faturamento, na.rm = TRUE), # Faturamento máximo
        faturamento_minimo = min(faturamento, na.rm = TRUE)  # Faturamento mínimo
    )
```
- Faturamento médio = 182

- Faturamento máximo = 718

- Faturamento mínimo = 31




## Questão 4 (10 pontos)

 
**a)** 


```{r}

faturamento_medio_pagamento <- dados_lojaonline_limpos %>% 
   group_by(metodo_pagamento) %>% 
   summarize(faturamento_medio = mean(faturamento)) %>% 
   arrange(desc(faturamento_medio))

# exibe o resultado
faturamento_medio_pagamento
```



**b)** 


```{r}

clientes_especificos <- dados_lojaonline_limpos %>% 
   filter(id_cliente %in% c("ron_swanson76", "horst_lüning", "dorothy_parker")) %>% 
   group_by(id_cliente) %>% 
   summarize(faturamento_medio_clientes = mean(faturamento)) %>% 
   arrange(desc(faturamento_medio_clientes))

# exibe o resultado
clientes_especificos
```


**c)** 


```{r}

dados_conversao <- dados_lojaonline_limpos %>% 
   group_by(tipo_de_anuncio) %>% 
   summarize(
      total_de_clientes = n(),
      porcentagem_de_conversao = mean(convertido),
      faturamento_medio_por_anuncio = mean(FATU)
   )

# exibe o resultado 
dados_conversao
```

**d)** 


```{r}

analise_tipo_cliente <- dados_lojaonline_limpos %>%
  # Agrupa os dados pelo tipo de cliente
  group_by(tipo) %>%
  # Calcula as estatísticas solicitadas para cada grupo
  summarize(
    total_transacoes = n(),
    devolucao = mean(devolucao) * 100,  # Converte proporção para porcentagem
    faturamento_medio = mean(faturamento),
    faturamento_sem_devolucao = mean(faturamento[devolucao == FALSE])
  )

# exibe o resultado 
analise_tipo_cliente
```




